臺灣高雄地方法院民事裁定
108年度消債更字第184號
聲  請  人  廖于青  
0000000000000000

代  理  人  楊林澂律師
上列當事人因消費者債務清理事件聲請更生，本院裁定如下：
    主  文
聲請人廖于青自民國一百零八年八月二十二日下午四時起開始更
生程序。
命司法事務官進行本件更生程序。
    理  由
一、本件聲請意旨略以：伊無力清償債務，曾向本院聲請前置調
    解，因無還款能力而於民國108年5月6日調解不成立，因聲
    請人有不能清償債務或有不能清償之虞，復未經法院裁定開
    始清算程序或宣告破產，爰依法聲請准予裁定更生等語。
二、按債務人不能清償債務或有不能清償之虞者，得依本條例所
    定更生或清算程序，清理其債務。債務人無擔保或無優先權
    之債務總額未逾新臺幣（下同）1,200萬元者，於法院裁定
    開始清算程序或宣告破產前，得向法院聲請更生。法院開始
    更生程序之裁定，應載明其年、月、日、時，並即時發生效
    力。法院裁定開始更生或清算程序後，得命司法事務官進行
    更生或清算程序，必要時得選任律師、會計師或其他適當之
    自然人或法人一人為監督人或管理人。消費者債務清理條例
    第3條、第42條第1項、第45條第1項及第16條第1項分別定有
    明文。
三、經查：
  ㈠聲請人所主張上開事實，業據其提出戶籍謄本（108年度司消
    債調字第181號卷，下稱調卷，第3頁）、財產及收入狀況說
    明書（調卷第4頁）、債權人清冊（調卷第5頁）、財團法人
    金融聯合徵信中心前置協商專用債權人清冊（調卷第7至8頁
    ）、財政部高雄國稅局106年及107年度綜合所得稅各類所得
    資料清單及總歸戶財產查詢清單（調卷第9至11頁、本案卷
    第21頁）、收入切結書（調卷第12頁、本案卷第33頁）、勞
    工保險被保險人投保資料表（調卷第13頁）、信用報告（本
    案卷第20頁）、薪資袋（本案卷第30至32頁）、在職證明書
    （本案卷第63頁）、商業保險投保資料查詢結果表（本案卷
    第64頁）等在卷可參。
  ㈡次查，聲請人於106年及107年度申報所得分別為0元、120,00
    0元（力勝實業有限公司薪資所得），另其自陳聲請更生前2
    年內有於飲料店及夜市打零工之薪資所得每月約21,000元，
    名下無財產，勞工保險於91年6月27日退保，原有台灣人壽
    保險股份有限公司2張保單，業於107年2月1日解約領取解約
    金共69,606元。又聲請人自陳原受僱於飲料店及夜市，月薪
    18,480元至21,000元不等，偶爾幫忙從事網拍之朋友整理倉
    庫衣服，每次領取工資3,000元至5,000元，嗣於108年6間遭
    前開雇主辭退，並自6月28日起於高雄市旗山區之伊莉莎白
    撞球館擔任外場人員，月薪為23,000元等情，此有上開綜合
    所得稅各類所得資料清單、財產歸屬清單、勞工保險被保險
    人投保資料表、台灣人壽保險股份有限公司函、收入切結書
    、薪資袋、在職證明書在卷可參（調卷第9至13頁、本案卷
    第21頁、第30至33頁、第63頁、第73至74頁）。則在查無聲
    請人有其他收入來源之情形下，本院即以其自陳現每月薪資
    23,000元作為核算其現在償債能力之基礎。
  ㈢關於聲請人個人日常必要支出部分，聲請人陳稱其與母親、
    長女共同租屋居住，每月房租8,000元，此有房屋租賃契約
    書在卷可稽（本案卷第48至51頁，承租人為母親陳○○）。按
    債務人必要生活費用，以最近一年衛生福利部或直轄市政府
    所公告當地區每人每月最低生活費一點二倍定之，本條例第
    64條之2第1項定有明文。本院參酌衛福部社會司所公告108
    年度高雄市最低生活費標準為13,099元，則聲請人每月生活
    所必需除有特殊情形並有證據證明者外，自宜以此數額之1.
    2倍即15,719元為度，始得認係必要支出。又上開最低生活
    費用之標準，係照當地最近1年平均每人消費支出60％，依其
    基準之家庭收支調查報告調查表格式所示有關經常性支出之
    調查項目，其原即包括利息支出、食品、衣著、房租及水費
    、電費、醫療保健、交通、娛樂、教育等基本生活需求。本
    院認在聲請人未能立證證明其有其他特殊需求之情形下，其
    個人必要生活費用即應以此為限度。
  ㈣至扶養部分，聲請人主張須獨力扶養其長女，每月扶養費5,0
    00元。經查，聲請人育有之長女曹○○係88年生，同年8月經
    生父曹○○認領，現就讀國立高雄科技大學，106年及107年度
    申報所得分別為66,710元、254,189元（均為薪資所得），
    名下無財產，勞工保險投保於和德昌股份有限公司，投保薪
    資為23,100元等情，此有戶籍謄本、所得資料及財產查詢清
    單、學雜費繳費收據、學生證、存摺等在卷可憑（調卷第3
    頁、本案卷第22至28頁、第37至47頁、第52至53頁）；審酌
    聲請人之長女業已成年，雖仍在就學中，惟107年度平均每
    月有薪資所得21,182元（計算式：254,189÷12＝12,849，本
    件均係採四捨五入計算），復觀之其名下郵政存簿儲金簿交
    易明細所載，108年起每月亦有「薪資」9,784元至16,099元
    不等之款項存入，是認其長女有謀生能力，亦非明顯須仰賴
    聲請人負擔扶養費，在聲請人現背負龐大債務之情形下，本
    院認其長女無受聲請人扶養必要，聲請人所提列每月支出長
    女扶養費部分，應予以剔除。
  ㈤聲請人尚主張扶養母親，每月扶養費5,000元。查聲請人母親
    陳○○為39年生，106年及107年度申報所得均為0元，名下無
    財產，於105年3月領取勞保老年一次給付76,596元，現每月
    領取國民年金4,487元等情，此有戶籍謄本、所得資料及財
    產查詢清單、存摺、醫療費用證明單、勞動部勞工保險局函
    附卷可憑（調卷第3頁、本案卷第16頁、第25至29頁、第34
    至36頁、第55至57頁）。扶養費用部分，依消費者債務清理
    條例第64條之2第1項及第2項規定，債務人必要生活費用，
    以最近一年衛生福利部或直轄市政府所公告當地區每人每月
    最低生活費一點二倍定之；受扶養者之必要生活費用，準用
    第1項規定計算基準數額，並依債務人依法應負擔扶養義務
    之比例認定之，而108年度高雄市每人每月生活所必需即為
    最低生活費標準13,099元之1.2倍即15,719元，是聲請人母
    親每月生活所必需15,719元，扣除所領取之國民年金4,487
    元，由聲請人與其胞妹（參本案卷第58頁家族系統表）共同
    分擔後，聲請人每月負擔母親之扶養費即應以5,616元【計
    算式：（15,719－4,487）÷2＝5,616】為度，則聲請人主張每
    月支出母親扶養費5,000元，低於本院計算之基準，係屬合
    理。
四、綜上所述，以聲請人現每月收入23,000元為其償債能力基準
    ，扣除個人必要生活費15,719元及母親扶養費5,000元後，
    餘2,281元，而聲請人目前負債總額為2,092,150元（參調卷
    第27頁，共4家金融機構債權），以聲請人每月所餘按月攤
    還結果，需約76年（計算式：2,092,150÷2,281÷12＝76.4）
    始能清償完畢，應認其已不能清償債務。此外，聲請人無擔
    保或無優先權之債務總額未逾1,200萬元，且無本條例第6條
    第3項、第8條或第46條各款所定駁回更生聲請之事由存在，
    則聲請人聲請更生為有理由，應予准許，爰命司法事務官進
    行本件更生程序。
五、依本條例第11條第1項、第45條第1項，裁定如主文。
中　　華　　民　　國　　108 　年　　8 　　月　　22　　日
                  民事庭　法　官　沈建興
以上正本係照原本作成。
本裁定不得抗告。
中　　華　　民　　國　　108 　年　　8 　　月　　22　　日
                          書記官  胡美儀